【裁判字號】    96,重訴,76
【裁判日期】    970226
【裁判案由】    商業會計法等
【裁判全文】
臺灣高雄地方法院刑事判決              96年度重訴字第76號
公  訴  人  臺灣高雄地方法院檢察署檢察官
被      告  丁○○
上列被告因違反商業會計法等案件，經檢察官提起公訴（96年度
偵字第17966 號），本院判決如下：
    主  文
丁○○共同連續商業負責人，以明知為不實之事項，而填製會計
憑證，處有期徒刑拾月，減為有期徒刑伍月，如易科罰金，以銀
元參佰元即新台幣玖佰元折算壹日。
    事  實
一、丁○○於民國94年11、12月間，因缺錢花用，竟透過真實姓
    名年籍不詳綽號「政仔」之成年男子介紹，同意擔任真實姓
    名年籍不詳自稱「梁小年」之成年男子透過戊○○及乙○○
    （均另案偵辦中）所欲成立址設高雄市苓雅區○○○路461
    號4 樓之21「深撞工程有限公司」（下稱深撞公司）之名義
    負責人。渠等即共同基於填製不實會計憑證及幫助他人逃漏
    營業稅捐之概括犯意聯絡，先由綽號「政仔」之成年男子指
    示丁○○備妥身份證件，繼由乙○○陪同丁○○至不知情之
    記帳業者甲○○所經營之會計事務所，由丁○○於相關申請
    文件上簽名及填具委託書，再交由甲○○代為向主管機關申
    請公司及營利事業設立登記，以丁○○為深撞公司之董事即
    負責人，繼經主管機關核准設立登記，丁○○即為商業會計
    法第4 條所規定之商業負責人；另丁○○亦填具請領統一發
    票之委託書，再委由不知情之甲○○向財政部高雄市國稅局
    鹽埕稽徵所申請深撞公司之統一發票，乙○○及戊○○再將
    甲○○所請領之深撞公司統一發票交付予實際經營深撞公司
    即自稱「梁小年」之成年男子。嗣該自稱「梁小年」之成年
    男子於取得深撞公司之統一發票後，明知深撞公司自94年11
    月間（起訴書誤載為94年12月間）起至95年2 月間止，並未
    與如附表一所示之龍馬國際企業有限公司（下稱龍馬公司）
    等12家公司有任何交易之事實，竟於上開期間內，連續將深
    撞公司銷售貨物（或服務）予如附表一所示龍馬公司等12家
    公司之不實交易項目及金額等事項，填載於性質上屬會計憑
    證之深撞公司統一發票內，而開立虛偽不實之統一發票計66
    紙，金額合計新臺幣（下同）143,058,281 元（發票之張數
    及金額均詳如附表一所載），繼將上開不實之統一發票分別
    交付予如附表一所示之龍馬公司等12家公司，由各該公司持
    以作為進項憑證扣減該公司之銷項稅額，因而逃漏各該公司
    之營業稅額（逃漏之稅額亦詳如附表一所載應納之稅額），
    而以此方式幫助上開公司逃漏稅捐，總計逃漏之稅額達7,15
    2,917 元，至丁○○則每2 月經由戊○○、乙○○及綽號「
    政仔」之成年男子處輾轉收受該自稱「梁小年」之成年男子
    所交付作為丁○○擔任深撞公司名義負責人之報酬30,000元
    。又該自稱「梁小年」之成年男子為避免上開幫助逃漏稅捐
    之行徑遭稅捐機關察覺，乃於同一時期，陸續自同屬虛設行
    號之訊易通有限公司（下稱訊易通公司）及達乘實業有限公
    司（下稱達乘公司），取得如附表二所示之虛偽不實之統一
    發票計23紙，金額合計為89 ,980,605 元（發票之張數及金
    額均詳如附表二所載），以作為深撞公司之進項憑證。嗣因
    財政部高雄市國稅局發覺深撞公司進項發票之來源均屬虛設
    行號，進項金額異常，經調取深撞公司進、銷項稅額申報資
    料後，始循線查知上情。
二、案經財政部高雄市國稅局移請台灣高雄地方法院檢察署檢察
    官偵查起訴。
    理  由
一、證據能力之判斷：
    (一)證人林勝利、施太山及梁偉琳於偵查中所為之陳述：
      1.按被告以外之人於偵查中向檢察官所為之陳述，除顯有
        不可信之情況者外，得為證據，刑事訴訟法第159 條之
        1 第2 項定有明文。次按92年9 月1 日施行之刑事訴訟
        法，已酌採英美法系之傳聞法則，於第159 條第1 項明
        定被告以外之人，於審判外之言詞或書面陳述，除法律
        有規定者外，不得作為證據，用以保障被告之反對詰問
        權。而本法所規定傳聞法則之例外，其中就被告以外之
        人於偵查中向檢察官所為之陳述，因檢察官代表國家偵
        查犯罪時，原則上當能遵守法定程序，且被告以外之人
        如有具結能力，仍應依法具結，以擔保其係據實陳述，
        故於第159 條之1 第2 項明定「除顯有不可信之情況者
        外」，得為證據。而所謂「顯有不可信性」，係指陳述
        是否出於供述者之真意、有無違法取供情事之信用性而
        言，故應就偵查筆錄製作之原因、過程及其功能等加以
        觀察其信用性，據以判斷該傳聞證據是否無顯不可信之
        情況而例外具有證據能力（最高法院94年台上字第629
        號判決意旨參照）。
      2.經查，證人林勝利、施太山及梁偉琳於偵查中向檢察官
        所為之陳述，均已依法於檢察官訊問前具結，有臺灣高
        雄地方法院檢察署96年2 月14日訊問筆錄1 份暨證人結
        文3 紙附卷可稽（他卷第47至53頁參照），已可擔保渠
        等於偵查中係據實陳述，且被告於本院審理中亦未曾主
        張上開證人於偵查中向檢察官所為之陳述，非出於真意
        或有何違法取供之情形，而本院亦查無檢察官有何以不
        正方法取證之情事，復被告於本院行準備程序時，已明
        確表示對上開證人於偵查中陳述之證據能力均無意見等
        語（本院卷第100 頁參照）。準此，證人林勝利、施太
        山及梁偉琳於偵查中之陳述並無顯有不可信之情況，且
        均與本案相關待證事實具有關連性，自均應具有證據能
        力，均得為本案之證據。
    (二)其他證據：
      1.按被告以外之人於審判外之言詞或書面陳述，除法律有
        規定者外，不得作為證據，刑事訴訟法第159 條第1 項
        定有明文。又被告以外之人於審判外之陳述，雖不符前
        4 條之規定，而經當事人於審判程序同意作為證據，法
        院審酌該言詞陳述或書面陳述作成時之情況，認為適當
        者，亦得為證據。當事人、代理人或辯護人於法院調查
        證據時，知有第159 條第1 項不得為證據之情形，而未
        於言詞辯論終結前聲明異議者，視為有前項之同意，刑
        事訴訟法第159 條之5 亦定有明文。
      2.關於營業稅稅籍資料查詢作業、營業人設立登記查簽表
        、財政部高雄市國稅局新開業營業人訪問卡、高雄市營
        利事業登記案件聯合作業審核表、高雄市政府營利事業
        統一發證設立登記申請書、深撞公司股東同意書、深撞
        公司章程、高雄市政府94年12月6 日高市府建二公字第
        09400690280 號函檢附設立登記表、高雄市政府營利事
        業登記證影本、深撞公司94年11月至95年2 月交易流程
        圖、深撞公司涉嫌取得及開立不實發票金額明細表、代
        理申購發票建檔資料、申報書查詢作業資料、深撞公司
        94年11月至95年2 月進貨發票明細資料、財政部高雄市
        國稅局進銷項憑證明細資料表（進項憑證部分）、財政
        部高雄市國稅局營業人進銷項交易對象彙加明細表（進
        項來源部分）、深撞公司94年11月至95年2 月銷項憑證
        開立明細資料、財政部高雄市國稅局進銷項憑證明細資
        料表（銷項憑證部分）、財政部高雄市國稅局營業人進
        銷項交易對象彙加明細表（銷項去路部分）、深撞公司
        94年11月至95年2 月進項來源交易對象分析、營業稅稅
        籍資料查詢作業、財政部台北市國稅局移送書、達乘公
        司虛設行號相關資料分析表暨訊易通公司營業稅年度資
        料查詢（銷項去路明細）、深撞公司94年11月至95 年2
        月銷項交易對象分析、營業稅稅籍資料查詢作業、營業
        稅年度資料查詢、財政部高雄市國稅局營業人進銷項交
        易對象彙加明細表（進項來源部分）、財政部台北市國
        稅局95年11月3 日財北國稅中正營業字第0950203632號
        函檢附交易資料、統一發票、工程合約書、深撞公司涉
        嫌虛涉行號案情報告、財政部高雄市國稅局新開業營業
        人訪問卡、委託書等證據，被告丁○○於本院行準備程
        序時，均表示對於證據能力無意見等語（本院卷第100
        頁參照），且當事人均未於本院審理過程中聲明異議，
        本院審酌前開證據作成時之情況均屬正常，且與本案相
        關之待證事實具有關連性，認適當作為證據，依前開刑
        事訴訟法第159 條之5 之規定，認上開證據均具有證據
        能力。
二、事實之認定：
    訊據被告固坦承於深撞公司相關設立登記申請文件上簽名之
    事實，惟矢口否認有何商業負責人填製不實會計憑證及幫助
    他人逃漏稅捐之犯行，辯稱：係因為「政仔」要幫伊找工作
    ，伊才會應「政仔」之要求在上開文件上簽名，但「政仔」
    並未表示係要伊擔任深撞公司之負責人，伊也沒有將身份證
    或健保卡交予「政仔」使用，伊也不認識乙○○、戊○○及
    甲○○等人，伊後來也沒有拿到任何錢云云。經查：
    (一)深撞公司於94年12月間申請公司設立登記並經主管機關核
      准登記後，均係由被告擔任該公司之名義負責人乙情，業
      據證人乙○○、戊○○及甲○○於本院中結證明確（本院
      卷第121 至138 頁參照），並有營業稅稅籍資料查詢作業
      1 紙〔財政部高雄市國稅局刑事案件告發資料卷夾（下稱
      告發卷）第7 頁參照〕、營業人設立登記查簽表1 份（告
      發卷第11、12頁參照）、財政部高雄市國稅局新開業營業
      人訪問卡1 紙（告發卷第13頁參照）、高雄市營利事業登
      記案件聯合作業審核表1 紙（告發卷第16頁參照）、高雄
      市政府營利事業統一發證設立登記申請書1 紙（告發卷第
      17 頁 參照）、深撞公司股東同意書1 紙（告發卷第19頁
      參照）、深撞公司章程1 份（告發卷第21、22頁參照）、
      高雄市政府94年12月6 日高市府建二公字第09400690280
      號函檢附設立登記表1 份（告發卷第29至33頁參照）、高
      雄市政府營利事業登記證影本1 紙（告發卷第40頁參照）
      在卷可稽。
    (二)又前開自稱「梁小年」之成年男子經由乙○○、戊○○取
      得甲○○所代為請領之深撞公司統一發票後，明知深撞公
      司自94年11月間起至95年2 月間止，並未與如附表一所示
      之龍馬公司等12家公司有任何交易之事實，仍於上開期間
      內，連續將深撞公司銷售貨物（或服務）予如附表一所示
      龍馬公司等12家公司之不實交易項目及金額等事項，填載
      於深撞公司統一發票內，而開立如附表一所示之虛偽不實
      統一發票計66紙，金額合計143,058,281 元，繼將上開不
      實之統一發票分別交付予如附表一所示之龍馬公司等12家
      公司，由各該公司持以作為進項憑證扣減該公司之銷項稅
      額，因而逃漏各該公司如附表一所示之營業稅額，而以此
      方式幫助上開公司逃漏稅捐，總計逃漏之稅額達7,152,91
      7 元，另該自稱「梁小年」之成年男子為避免上開幫助逃
      漏稅捐之行徑遭稅捐機關察覺，遂於同一時期，陸續自同
      屬虛設行號之訊易通公司及達乘公司，取得如附表二所示
      之虛偽不實之統一發票計23紙，金額合計為89,980,605元
      ，以作為深撞公司之進項憑證等情，業據證人即財政部高
      雄市國稅局人員丙○○於本院審理中結證綦詳（本院卷第
      148 、149 頁參照），核與證人乙○○、戊○○、甲○○
      於本院審理中所結證之情節相符（本院卷第122 、123 、
      125 、128 、130 、132 至134 頁參照），亦與證人即如
      附表一編號2 所示之豪誠工程有限公司負責人林勝利、證
      人即如附表一編號3 所示之煌佳興業有限公司負責人施太
      山、證人即如附表一編號8 所示之德泰砂石有限公司負責
      人梁偉琳於偵查中所結證之情節一致（偵卷第48至50頁參
      照），並有深撞公司94年11月至95年2 月交易流程圖1 份
      （告發卷第5 頁參照）、深撞公司涉嫌取得及開立不實發
      票金額明細表1 份（告發卷第6 頁參照）、代理申購發票
      建檔資料1 紙（告發卷第10頁參照）、申報書查詢作業資
      料1 紙（告發卷第42頁參照）、深撞公司94年11月至95年
      2 月進貨發票明細資料1 紙（告發卷第43頁參照）、財政
      部高雄市國稅局進銷項憑證明細資料表（進項憑證部分）
      1 份（告發卷第44、45頁參照）、財政部高雄市國稅局營
      業人進銷項交易對象彙加明細表（進項來源部分）1 份（
      告發卷第46、47頁參照）、深撞公司94年11月至95年2 月
      銷項憑證開立明細資料1 份（告發卷第48、49頁參照）、
      財政部高雄市國稅局進銷項憑證明細資料表（銷項憑證部
      分）1 份（告發卷第50至55頁參照）、財政部高雄市國稅
      局營業人進銷項交易對象彙加明細表（銷項去路部分）1
      份（告發卷第56至59頁參照）、深撞公司94年11月至95年
      2 月進項來源交易對象分析、營業稅稅籍資料查詢作業、
      財政部台北市國稅局移送書、達乘公司虛設行號相關資料
      分析表暨訊易通公司營業稅年度資料查詢（銷項去路明細
      ）1 份（告發卷第59至66頁參照）、深撞公司94年11月至
      95年2 月銷項交易對象分析、營業稅稅籍資料查詢作業、
      營業稅年度資料查詢、財政部高雄市國稅局營業人進銷項
      交易對象彙加明細表（進項來源部分）暨財政部台北市國
      稅局95年11月3 日財北國稅中正營業字第0950203632號函
      檢附交易資料、統一發票、工程合約書1 份（告發卷第66
      至114 頁參照）、深撞公司涉嫌虛涉行號案情報告1 份（
      告發卷第170 至172 頁參照）附卷可據。
    (三)至被告雖以前揭情詞置辯。惟查，被告確係經由綽號「政
      仔」之成年男子介紹，同意擔任由自稱「梁小年」之成年
      男子透過戊○○及乙○○所欲成立之深撞公司之名義負責
      人，且確有依綽號「政仔」之成年男子指示提供其身份證
      件，繼由乙○○陪同至不知情之記帳業者甲○○所經營之
      會計事務所，由被告於相關申請文件上簽名及填具委託書
      ，再交由甲○○代為向主管機關申請深撞公司設立登記，
      而以被告為深撞公司之董事即負責人；另被告亦填具請領
      統一發票之委託書，再委由不知情之甲○○向財政部高雄
      市國稅局鹽埕稽徵所申請深撞公司之統一發票，乙○○及
      戊○○再將甲○○所請領之深撞公司統一發票交付予實際
      經營深撞公司即自稱「梁小年」之成年男子；被告並每2
      月經由證人戊○○、乙○○及綽號「政仔」之成年男子處
      輾轉收受自稱「梁小年」之成年男子所交付作為被告擔任
      深撞公司名義負責人之報酬30,000元等情，業據證人乙○○於本院審理中結證稱：伊認識在庭之被告，伊曾經帶被
      告至會計事務所簽名以辦理深撞公司設立登記，係戊○○
      託伊去辦理深撞公司設立登記，伊再委託甲○○辦理，戊○○係透過「政仔」找被告擔任人頭以虛設行號，被告擔
      任深撞公司之人頭負責人之報酬為每月15,000元，戊○○
      係將錢交給伊，伊再交給政仔，政仔再轉交給被告，戊○○一共交付6 萬元要伊轉交給被告，至深撞公司之發票則
      係由甲○○請領，伊再轉交給戊○○；卷附委託書上之簽
      名係被告所親簽，因為被告曾經簽過1 、2 份文件留存在
      伊那裡，所以伊可以認得是被告之筆跡，況且也需要本人
      至甲○○之事務所核對身分證件及簽名，甲○○才願意辦
      理相關手續，故被告當日亦有攜帶身份證件至甲○○之事
      務所，並有留下其身份證件影本；被告知道要幫別人擔任
      人頭，也有同意擔任人頭，亦有同意伊等刻印章以辦理銀
      行開戶等語明確（本院卷第12 1至125 、137 頁參照），
      核與證人戊○○於本院審理中結證稱：係伊老闆「梁小年
      」要伊申請深撞公司設立登記，所以伊就委託乙○○辦理
      ，伊先介紹「政仔」給乙○○認識，政仔再介紹被告予乙○○以擔任深撞公司人頭負責人，至於所請領之深撞公司
      發票則係由「梁小年」取走，亦係由「梁小年」支付每月
      15,000元之人頭費用由伊交付予乙○○再轉交予被告等語
      情節相符（本院卷第126 、127 、131 、137 頁參照），
      亦與證人甲○○於本院審理中結證稱：伊係從事記帳業之
      工作，深撞公司設立登記及請領發票都是伊所辦理，是被
      告與乙○○一同前往伊事務所辦理，委託書及股東同意書
      上之簽名均係被告在伊事務所內所親自簽名，該委託書係
      表示委託伊辦理公司設立登記，所以需要公司負責人本人
      簽名才可以，被告當時也有提供身份證件影本，至於伊所
      請領之深撞公司發票則係交給乙○○等語情節一致（本院
      卷第131 至13 7頁參照），並有其上有被告簽名之財政部
      國稅局新開業營業人訪問卡、股東同意書各1 紙暨委託書
      2 紙及被告所提供之身分證件影本1 份附卷可憑（告發卷
      第13、14、19、12 1頁參照），而上開文件確係被告所親
      自簽名乙情，亦據被告於本院審理中自承無訛（本院卷第
      79、80、97、158 、159 頁參照），已足見上開證人所結
      證上開各節尚非虛詞。況且，前揭證人均係具有相當生活
      閱歷之成年人，亦均無智能或精神障礙之情事，而被告於
      本院審理中亦未曾提及與上開證人間有何仇隙嫌怨，則上
      開證人既於本院審理中經告知具結之義務及偽證之處罰後
      具結作證，應知悉於本院審理中倘為不實證述，當受偽證
      罪之處罰，衡情渠等於本院審理中當無甘受偽證罪之處罰
      而故為虛偽不實陳述以誣陷被告入罪之理，是前揭證人於
      本院審理中所述上開各情，均應堪認定確屬實情，則被告
      辯稱：伊並不認識乙○○、戊○○及甲○○等人，伊沒有
      同意擔任深撞公司人頭負責人，伊也沒有拿到任何錢云云
      ，顯係臨訟卸責之詞，尚無足採信。是以，被告既經由綽
      號「政仔」之成年男子介紹並同意擔任深撞公司名義負責
      人，其間並定期透過乙○○、戊○○及綽號「政仔」之成
      年男子而由自稱「梁小年」之成年男子處收受相當報酬，
      亦容任該自稱「梁小年」之成年男子請領及使用深撞公司
      之統一發票，則其就該自稱「梁小年」之成年男子填製不
      實會計憑證及幫助他人逃漏營業稅捐之犯行，與自稱「梁
      小年」之成年男子間顯有犯意聯絡及行為分擔一情，甚為
      明灼，確堪認定。末公訴意旨雖謂乙○○及戊○○為深撞
      公司實際負責人等語；惟查，戊○○係受雇於自稱「梁小
      年」之成年男子，且係該自稱「梁小年」之成年男子欲成
      立深撞公司，始透過戊○○委請乙○○代為尋覓人頭並辦
      理公司設立登記相關手續，且其後深撞公司之統一發票均
      係該自稱「梁小年」之成年男子所開立及使用等情，均業
      如前述，足見該自稱「梁小年」之成年男子始為深撞公司
      之實際負責人。從而，公訴意旨此部分之認定容有誤會，
      爰併予指明。
    (四)綜上所述，被告與他人共同連續填製不實會計憑證及幫助
      他人逃漏營業稅捐之犯行，均事證明確，洵堪認定，均應
      依法論罪科刑。
三、論罪與科刑：
    (一)按行為後法律有變更者，適用行為時之法律；但行為後之
      法律有利於行為人者，適用最有利於行為人之法律，刑法
      第2 條第1 項定有明文。經查：
      1.商業會計法第71條業於95年5 月24日修正公布，並自同
        日施行，是本件被告行為後，法律已有變更，經比較修
        正前後規定之結果，其就該條法定刑中關於罰金部分，
        由「或科或併科新臺幣15萬元以下罰金」提高為「或科
        或併科新臺幣60萬元以下罰金」，比較新舊法結果，應
        以修正前之法律較有利於被告，依刑法第2條 第1 項前
        段之規定，自應適用行為時之法律即修正前之商業會計
        法規定加以處罰。
      2.按有關新舊法之比較，應就罪刑有關之共犯、未遂犯、
        想像競合犯、牽連犯、連續犯、結合犯以及累犯加重、
        自首減輕暨其他法定加減原因（如身分加減）與加減例
        等一切情形，綜其全部罪刑之結果而為比較（最高法院
        95年第8 次刑事庭會議決議參照）。查於被告前開行為
        後，刑法第41條、第55條及第56條業經總統於94年2 月
        2 日修正公布，並依刑法施行法第10條之1 規定自95年
        7 月1 日施行。職是，本件自應就被告行為前、後相關
        法律有修正者，依前揭規定暨決議意旨加以綜合比較以
        資適用。茲說明如下：
        (1)刑法第33條第5 款修正為：「主刑之種類如下：五、
          罰金：新臺幣1,000 元以上，以百元計算之」；與修
          正前刑法第33條第5 款規定之罰金最低額銀元1 元相
          比較，新法將修正前商業會計法第71條第1 款及稅捐
          稽徵法第43條第1 項之罪所得科處之罰金最低額均由
          銀元1 元提高為新臺幣1,000 元，比較上述修正前、
          後之刑罰法律，應以被告行為時之刑法第33條第5 款
          規定論處被告罪責，對被告較為有利。
        (2)刑法第28條原規定：「二人以上共同『實施』犯罪之
          行為者，皆為共同正犯。」，新法修正為：「二人以
          上共同『實行』犯罪之行為者，皆為共同正犯。」，
          係將舊法之「實施」修正為「實行」。原「實施」之
          概念，包含陰謀、預備、著手及實行等階段之行為，
          修正後僅共同實行犯罪行為始成立共同正犯，是新法
          共同正犯之範圍已有限縮，排除陰謀犯、預備犯之共
          同正犯，新舊法就共同正犯之範圍既因此而有變動，
          自屬犯罪後法律有變更，而非僅屬純文字修正，應有
          新舊法比較適用之問題（最高法院96年度台上第1323
          號判決意旨、台灣高等法院暨所屬法院96年法律座談
          會研討結果參照）。而經新舊法比較結果，本件被告
          係基於共同犯罪之意思而參與犯罪構成要件行為，上
          述刑法第28條之修正內容，對本件被告而言並無較為
          有利，依刑法第2 條第1 項前段之規定，即應適用行
          為時即修正前之刑法第28條規定。
        (3)修正前刑法第41條第1 項前段原規定：「犯最重本刑
          為5 年以下有期徒刑以下之刑之罪，而受6 個月以下
          有期徒刑或拘役之宣告，因身體、教育、職業、家庭
          之關係或其他正當事由，執行顯有困難者，得以1 元
          以上3 元以下折算一日，易科罰金。」，且被告行為
          時之易科罰金折算標準，依修正前罰金罰鍰提高標準
          條例第2 條前段（現已刪除）之規定，本係就其原定
          數額提高為100 倍折算1 日，故被告行為時之易科罰
          金折算標準乃以銀元300 元折算1 日，經折算後應以
          新臺幣900 元折算為1 日。惟修正後刑法第41條第1
          項前段則改以：「犯最重本刑為5 年以下有期徒刑以
          下之刑之罪，而受6 個月以下有期徒刑或拘役之宣告
          者，得以新臺幣1,000 元、2,000 元或3,000 元折算
          一日，易科罰金。」，乃就易科罰金之折算標準予以
          提高。從而，比較修正前、後所定之易科罰金折算標
          準，當以修正前之規定較有利於被告。
        (4)新修正之刑法將原刑法第55條關於牽連犯之規定廢除
          。基此，除法理上合於想像競合犯之情形仍可認為構
          成單一之犯罪外，其於數犯罪行為之情形，即應依刑
          法第51條之規定予以分論併罰。是比較新舊法之規定
          ，應以修正前之刑法第55條規定較有利於被告。
        (5)新修正之刑法將原刑法第56條關於連續犯之規定廢除
          。準此，本件被告多次填製不實會計憑證及幫助逃漏
          稅捐犯行，依修正前刑法第56條之規定，均應構成連
          續犯分別論以一罪，並均得依法加重其刑；然修正後
          之刑法既將連續犯之規定廢除，又被告上開行為復無
          接續犯或包括一罪之情形，則其先後多次填製不實會
          計憑證及幫助逃漏稅捐犯行，均應獨立成罪，分論併
          罰。是比較新舊法之規定，應以修正前之刑法第56條
          規定較有利於被告。
        (6)綜上，依前開決議整體比較結果，本件以修正前之刑
          法規定較有利於被告，爰依刑法第2 條第1 項前段之
          規定，適用行為時即修正前之舊法。
    (二)按統一發票乃證明事項之經過而為造具記帳憑證所根據之
      原始憑證，商業負責人如明知為不實之事項，而開立不實
      之統一發票，係犯商業會計法第71條第1 款之以明知為不
      實之事項而填製會計憑證罪，該罪為刑法第215 條業務上
      登載不實文書罪之特別規定，依特別法優於普通法之原則
      ，自應優先適用，無論以刑法第215 條業務上登載不實文
      書罪之餘地（最高法院92年臺上字第6792 號 、94年臺非
      字第98號判決參照）。查被告係深撞公司負責人，屬商業
      會計法第4 條所稱之商業負責人，且明知深撞公司並無實
      際銷貨予如附表一所示之龍馬公司等12家公司之事實，竟
      將深撞公司發票交予他人以虛開統一發票而幫助他人逃漏
      稅捐，核其所為，係犯稅捐稽徵法第43條第1 項幫助納稅
      義務人逃漏稅捐罪及商業會計法第71條第1 款商業負責人
      明知不實事項而填製會計憑證罪。被告就前揭犯行，與乙○○、戊○○、綽號「政仔」之成年男子及自稱「梁小年
      」之成年男子間，有犯意聯絡及行為分擔，應論以共同正
      犯（按就商業會計法第71條第1 款部分之犯行，其無特定
      關係之乙○○、戊○○及綽號「政仔」之成年男子，依刑
      法第31條第1 項之規定，亦均應以共同正犯論）。又被告
      先後多次填製不實會計憑證及幫助龍馬公司等12家公司逃
      漏稅捐之犯行，各係時間緊接，方法相同，均各觸犯構成
      要件相同之罪名，顯皆係基於概括犯意反覆為之，均為連
      續犯，依修正前刑法第56條之規定，各以一罪論，並加重
      其刑。再被告所犯連續填製不實會計憑證罪及連續幫助詐
      術逃漏稅捐罪間，有方法、目的之牽連關係，應依修正前
      刑法第55條之規定，從一重之連續違反商業會計法第71條
      第1 款之商業負責人明知不實事項而填製會計憑證罪處斷
      。
    (三)爰審酌被告之犯罪動機雖僅為圖謀小利，然其行為業已造
      成他人逃漏高額稅捐，影響國家財政收入及賦稅制度之公
      平性，更紊亂稅捐稽徵體制，復犯後猶否認犯行，狡詞卸
      責，實難見其確有悔意，惟念及其於本件犯罪之參與程度
      ，較諸自稱「梁小年」之成年男子而言，尚屬次要地位，
      及其未曾受有期徒刑以上刑之宣告，有臺灣高等法院被告
      前案紀錄表1 份附卷可考等一切情狀，量處如主文所示之
      刑，以資懲戒。末查，被告前揭犯罪時間係於94年11月至
      95年2 月間，而於被告犯罪後，中華民國96年罪犯減刑條
      例業於96年6 月15日經立法院三讀通過，並經總統府公布
      生效，則被告之犯罪時點既在96年4 月24日之前，且其所
      犯之罪核與中華民國96年罪犯減刑條例第2 條第1 項之規
      定相符，復無同條例第3 條之除外情事存在，自應依該條
      例第2 條第1 項第3 款、第7 條之規定，減其宣告刑二分
      之一，並依法諭知其宣告刑及減得之刑，及依同條例第9
      條規定，依前揭修正前刑法第41條第1 項前段之規定，諭
      知易科罰金之折算標準。
據上論斷，應依刑事訴訟法第299 條第1 項前段，修正前商業會
計法第71條第1 款，稅捐稽徵法第43條第1 項，刑法第2 條第1
項前段、第11條前段、第31條第1 項，修正前刑法第28條、第56
條、第55條後段、第41條第1 項前段，修正前罰金罰鍰提高標準
條例第2 條，現行法規所定貨幣單位折算新臺幣條例第2 條，中
華民國96年罪犯減刑條例第2 條第1 項第3 款、第7 條、第9 條
，判決如主文。
本案經檢察官李佳韻到庭執行職務。
中    華    民    國    97    年    2     月    26    日
                  刑事第八庭  審判長法  官  李璧君
                                    法  官  曾鈴
                                    法  官  陳振嘉
以上正本證明與原本無異。
如不服本判決應於收受本判決後10日內向本院提出上訴書狀，並
應敘述具體理由，如未敘述上訴理由者，應於上訴期間屆滿後20
日內補提理由書狀於本院（均須按他造當事人之人數附繕本）「
切勿逕送上級法院」。
中    華    民    國    97    年    2     月    26    日
                                    書記官  顏宗貝
附錄本件判決論罪科刑法條：
稅捐稽徵法第43條。
教唆或幫助犯第41條或第42條之罪者，處3 年以下有期徒刑、拘
役或科新臺幣6 萬元以下罰金。
稅務人員、執行業務之律師、會計師或其他合法代理人犯前項之
罪者，加重其刑至二分之一。
稅務稽徵人員違反第33條規定者，除觸犯刑法者移送法辦外，處
1 萬元以上5 萬元以下罰鍰。
商業會計法第71條
商業負責人、主辦及經辦會計人員或依法受託代他人處理會計事
務之人員有下列情事之一者，處5 年以下有期徒刑、拘役或科或
併科新臺幣15萬元以下罰金：
一、以明知為不實之事項，而填製會計憑證或記入帳冊。
二、故意使應保存之會計憑證、會計帳簿報表滅失毀損。
三、偽造或變造會計憑證、會計帳簿報表內容或毀損其頁數。
四、故意遺漏會計事項不為記錄，致使財務報表發生不實之結果
    。
五、其他利用不正當方法，致使會計事項或財務報表發生不實之
    結果。
附表一：深撞公司開立統一發票明細表 (單位：新臺幣/元)
┌─┬────┬────┬─────┬─────┬─────┬─────┐
│編│銷項對象│發票月份│發票號碼  │銷項發票額│應納之稅額│備註      │
│號│        │        │          │          │          │          │
├─┼────┼────┼─────┼─────┼─────┼─────┤
│１│龍馬國際│94/11-12│JU00000000│   260,912│    13,046│銷項對象申│
│  │企業有限│        │JU00000000│ 1,928,210│    96,411│報進項時提│
│  │公司    │        │JU00000000│   355,550│    17,778│出全數扣抵│
│  │        │        │JU00000000│   816,300│    40,815│          │
│  │        ├────┴─────┼─────┼─────┤          │
│  │        │共開立           4張│ 3,360,972│   168,050│          │
├─┼────┼────┬─────┼─────┼─────┼─────┤
│２│豪誠工程│94/11-12│JU00000000│ 1,718,600│    85,930│銷項對象申│
│  │有限公司│        │JU00000000│ 2,434,500│   121,725│報進項時提│
│  │        │        │JU00000000│ 2,494,200│   124,710│出全數扣抵│
│  │        │        │JU00000000│ 2,504,300│   125,215│          │
│  │        │        │JU00000000│ 2,404,400│   120,220│          │
│  │        │        │JU00000000│ 3,872,700│   193,635│          │
│  │        ├────┴─────┼─────┼─────┤          │
│  │        │共開立           6張│15,428,700│   771,435│          │
├─┼────┼────┬─────┼─────┼─────┼─────┤
│３│煌佳興業│94/11-12│JU00000000│ 2,584,500│   129,225│銷項對象申│
│  │有限公司│        │JU00000000│   618,400│    30,920│報進項時提│
│  │        │        │JU00000000│ 1,514,880│    75,744│出全數扣抵│
│  │        │        │JU00000000│ 2,504,200│   125,210│          │
│  │        │        │JU00000000│   833,280│    41,664│          │
│  │        │        │JU00000000│ 1,197,350│    59,868│          │
│  │        │        │JU00000000│ 1,217,430│    60,872│          │
│  │        │        │JU00000000│   454,080│    22,704│          │
│  │        ├────┼─────┼─────┼─────┤          │
│  │        │95/1-2  │KU00000000│ 3,182,000│   159,100│          │
│  │        │        │KU00000000│ 1,943,340│    97,167│          │
│  │        │        │KU00000000│   207,900│    10,395│          │
│  │        │        │KU00000000│ 3,252,000│   162,600│          │
│  │        │        │KU00000000│ 1,976,660│    98,833│          │
│  │        ├────┴─────┼─────┼─────┤          │
│  │        │共開立          13張│21,486,020│ 1,074,302│          │
├─┼────┼────┬─────┼─────┼─────┼─────┤
│４│濟麟企業│95/1-2  │KU00000000│ 1,470,000│    73,500│銷項對象申│
│  │有限公司│        │KU00000000│ 1,215,630│    60,782│報進項時提│
│  │        │        │KU00000000│ 1,701,832│    85,092│出全數扣抵│
│  │        │        │KU00000000│ 1,274,000│    63,700│          │
│  │        │        │KU00000000│ 1,440,600│    72,030│          │
│  │        │        │KU00000000│ 1,133,300│    56,665│          │
│  │        │        │KU00000000│ 2,294,000│   114,700│          │
│  │        │        │KU00000000│ 1,252,000│    62,600│          │
│  │        │        │KU00000000│ 2,294,881│   114,744│          │
│  │        ├────┴─────┼─────┼─────┤          │
│  │        │共開立           9張│14,076,243│   703,813│          │
├─┼────┼────┬─────┼─────┼─────┼─────┤
│５│盛興達有│95/1-2  │KU00000000│ 1,832,640│    91,632│銷項對象申│
│  │限公司  │        │KU00000000│ 2,093,603│   104,680│報進項時提│
│  │        │        │KU00000000│ 1,772,966│    88,648│出全數扣抵│
│  │        │        │KU00000000│ 1,606,765│    80,338│          │
│  │        │        │KU00000000│ 1,147,980│    57,399│          │
│  │        ├────┴─────┼─────┼─────┤          │
│  │        │共開立           5張│ 8,453,954│   422,697│          │
├─┼────┼────┬─────┼─────┼─────┼─────┤
│６│世宇機械│95/1-2  │KU00000000│   558,600│    27,930│銷項對象申│
│  │企業有限│        │KU00000000│ 1,173,436│    58,672│報進項時提│
│  │公司    │        │KU00000000│   670,300│    33,515│出全數扣抵│
│  │        │        │KU00000000│   243,000│    12,150│          │
│  │        │        │KU00000000│   267,900│    13,395│          │
│  │        │        │KU00000000│   509,220│    25,461│          │
│  │        │        │KU00000000│   228,200│    11,410│          │
│  │        │        │KU00000000│   777,043│    38,852│          │
│  │        ├────┴─────┼─────┼─────┤          │
│  │        │共開立           8張│ 4,427,699│   221,385│          │
├─┼────┼────┬─────┼─────┼─────┼─────┤
│７│京華工程│95/1-2  │KU00000000│   905,200│    45,260│銷項對象原│
│  │顧問股份│        │KU00000000│   825,400│    41,270│於95/1-2月│
│  │有限公司│        │KU00000000│   866,300│    43,315│份提出扣抵│
│  │        │        │KU00000000│   878,200│    43,910│，嗣於95年│
│  │        │        │KU00000000│   847,500│    42,375│10月5日撤 │
│  │        │        │KU00000000│   856,700│    42,835│回並補繳營│
│  │        │        │KU00000000│   844,200│    42,210│業稅款    │
│  │        ├────┴─────┼─────┼─────┤          │
│  │        │共開立           7張│ 6,023,500│   301,175│          │
├─┼────┼────┬─────┼─────┼─────┼─────┤
│８│德泰砂石│95/1-2  │KU00000000│ 1,404,900│    70,245│銷項對象申│
│  │有限公司│        │KU00000000│ 1,712,700│    85,635│報進項時提│
│  │        ├────┴─────┼─────┼─────┤出全數扣抵│
│  │        │共開立           2張│ 3,117,600│   155,880│          │
├─┼────┼────┬─────┼─────┼─────┼─────┤
│９│國道興業│95/1-2  │KU00000000│ 1,839,277│    91,964│銷項對象申│
│  │有限公司│        │KU00000000│ 1,880,480│    94,024│報進項時提│
│  │        │        │KU00000000│ 1,857,648│    92,882│出全數扣抵│
│  │        ├────┴─────┼─────┼─────┤          │
│  │        │共開立           3張│ 5,577,405│   278,870│          │
├─┼────┼────┬─────┼─────┼─────┼─────┤
│１│永正鋼鐵│95/1-2  │KU00000000│   970,155│    48,508│銷項對象申│
│０│有限公司│        │KU00000000│ 1,185,903│    59,295│報進項時提│
│  │        │        │KU00000000│ 1,248,910│    62,446│出全數扣抵│
│  │        ├────┴─────┼─────┼─────┤          │
│  │        │共開立           3張│ 3,404,968│   170,249│          │
├─┼────┼────┬─────┼─────┼─────┼─────┤
│１│秉鋒鋼餮│95/1-2  │KU00000000│ 1,561,939│    78,097│銷項對象申│
│１│有限公司│        │KU00000000│ 1,554,845│    77,742│報進項時提│
│  │        │        │KU00000000│ 1,566,436│    78,322│出全數扣抵│
│  │        ├────┴─────┼─────┼─────┤          │
│  │        │共開立           3張│ 4,683,220│   234,161│          │
├─┼────┼────┬─────┼─────┼─────┼─────┤
│１│寶富工程│95/1-2  │KU00000000│18,000,000│   900,000│銷項對象申│
│２│有限公司│        │KU00000000│18,018,000│   900,900│報進項時提│
│  │        │        │KU00000000│17,000,000│   850,000│出全數扣抵│
│  │        ├────┴─────┼─────┼─────┤          │
│  │        │共開立           3張│53,018,000│ 2,650,900│          │
├─┴────┴──────────┴─────┴─────┴─────┤
│深撞公司開立上述不實統一發票共66張，銷項金額合計143,058,281元，幫助他 │
│人逃漏稅捐金額7,152,917元                                             │
└───────────────────────────────────┘
附表二：深撞公司取得進項發票明細表 (單位：新臺幣/元)
┌─┬────┬────┬─────┬─────┬─────┬─────┐
│編│進項來源│發票月份│發票號碼  │進項發票額│扣抵之稅額│備註      │
│號│        │        │          │          │          │          │
├─┼────┼────┼─────┼─────┼─────┼─────┤
│１│訊易通有│94/11-12│JU00000000│ 4,459,366│   222,968│該公司已擅│
│  │限公司  ├────┴─────┼─────┼─────┤自歇業他遷│
│  │        │共開立           1張│ 4,459,366│   222,968│不明      │
├─┼────┼────┬─────┼─────┼─────┼─────┤
│２│達乘實業│94/11-12│JU00000000│ 6,514,354│   325,718│該公司係虛│
│  │有限公司│        │JU00000000│ 6,160,907│   308,045│設行號    │
│  │        │        │JU00000000│ 7,264,642│   363,232│          │
│  │        │        │JU00000000│ 5,201,252│   260,063│          │
│  │        ├────┼─────┼─────┼─────┤          │
│  │        │95/1-2  │KU00000000│ 2,881,400│   144,070│          │
│  │        │        │KU00000000│ 3,668,700│   183,435│          │
│  │        │        │KU00000000│ 3,082,100│   154,105│          │
│  │        │        │KU00000000│ 2,867,700│   143,385│          │
│  │        │        │KU00000000│ 3,880,800│   194,040│          │
│  │        │        │KU00000000│ 2,213,952│   110,698│          │
│  │        │        │KU00000000│ 3,611,732│   180,587│          │
│  │        │        │KU00000000│ 3,225,360│   161,268│          │
│  │        │        │KU00000000│ 3,466,000│   173,300│          │
│  │        │        │KU00000000│ 3,219,400│   160,970│          │
│  │        │        │KU00000000│ 2,284,000│   114,200│          │
│  │        │        │KU00000000│ 2,741,500│   137,075│          │
│  │        │        │KU00000000│ 3,857,512│   192,876│          │
│  │        │        │KU00000000│ 3,034,708│   151,735│          │
│  │        │        │KU00000000│ 5,059,503│   252,975│          │
│  │        │        │KU00000000│ 2,290,880│   114,544│          │
│  │        │        │KU00000000│ 3,749,334│   187,467│          │
│  │        │        │KU00000000│ 5,245,503│   262,275│          │
│  │        ├────┴─────┼─────┼─────┤          │
│  │        │共開立          22張│85,521,239│ 4,276,063│          │
├─┴────┴──────────┴─────┴─────┴─────┤
│深撞公司取得上述不實統一發票共23張，進項金額合計89,980,605元          │
└───────────────────────────────────┘


司法院資訊處製作；財團法人民間司法改革基金會備份。
